【裁判字號】    95,訴,2045
【裁判日期】    951228
【裁判案由】    侵權行為損害賠償
【裁判全文】
臺灣板橋地方法院民事判決              95年度訴字第2045號
原      告  甲○○
被      告  乙○○
上列當事人間請求侵權行為損害賠償事件，於中華民國95年12月
19日言詞辯論終結，本院判決如下：
    主          文
被告應給付原告新臺幣貳佰伍拾貳萬壹仟肆佰參拾參元，及自中
華民國九十五年七月二十一日起至清償日止按週年利率百分之五
計算之利息。
原告其餘之訴駁回。
訴訟費用由被告負擔五分之三，餘由原告負擔。
本判決第一項於原告以新臺幣伍拾萬元為被告預供擔保後，得為
假執行。
原告其餘假執行之聲請駁回。
    事 實 及 理 由
壹、當事人之主張：
一、原告方面：
    聲明：被告應給付原告新臺幣（下同）398 萬元，及自起訴
    狀繕本送達翌日起至清償日止按週年利率百分之五計算之利
    息。並陳明原告願供擔保以代釋明，請准宣告假執行。
    其陳述及所提出之證據如下：
(一)被告乙○○於民國94年6 月30日在臺北縣三重市○○街46之
    1 號，因細故與原告發生爭執，竟萌生殺人犯意，拿起尖刀
    朝原告頸部砍刺，致原告受有右內頸動脈穿刺傷、右部份腦
    組織缺氧性梗塞併左側肢體無力及語言、吞嚥困難之傷害，
    造成終身殘障之事實，因請求被告賠償。
(二)原告請求費用明細：
  １、醫療費用：26萬元。
  ２、看護費用：72萬元。
  ３、精神賠償：300萬元。
  ４、復健輔具：13,300元。
(四)證據：提出臺灣板橋地方法院檢察署95年度偵緝字第396 號
    檢察官起訴書、新光吳火獅紀念醫院費用證明、臺北市立聯
    合醫院陽明院區門診、住院醫療費用證明書、醫療費用收據
    、財團法人振興復健醫學中心醫療費用項目明細表、病患住
    院費用明細表、收據等影本為證據。
二、被告方面：
    聲明：請求駁回原告之訴及假執行之聲請。其陳述略以：原
    告請求之金額過高，被告無法負擔等語。
貳、本院依職權查詢被告乙○○之刑事前案紀錄。
參、得心證之理由：
一、原告主張被告於94年6 月30日在三重市○○街46之1 號，因
    細故與原告發生爭執，竟萌生殺人犯意，拿起尖刀朝原告頸
    部砍刺，致原告受有右內頸動脈穿刺傷、右部份腦組織缺氧
    性梗塞併左側肢體無力及語言、吞嚥困難之傷害，造成終身
    殘障等事實，為被告所不爭執，且被告關於上開行為所涉犯
    之刑事責任部分，亦經檢察官提起公訴，復經本院刑事庭以
    「乙○○與甲○○為朋友關係，於民國九十四年六月三十日
    下午五時許，在○○縣○○市○○街四十六之一號林田豐住
    處客廳聊天時，因細故發生爭執、拉扯，乙○○主觀上雖無
    重傷害甲○○之故意，然其為思慮成熟之成年人，在客觀上
    應可預見手持鐵製尖銳物刺向他人之頸部，將有傷及內頸動
    脈，造成大出血而致腦部缺氧、肢體癱瘓之可能，竟未預見
    ，而基於普通傷害之犯意，持自林田豐住處客廳桌下拿起、
    非屬其所有之鐵製尖銳物，用力刺向甲○○之右側頸部，致
    甲○○受有右內頸動脈穿刺傷之傷害，於術後仍因上開傷害
    導致右中大腦動脈梗塞併左側肢體癱瘓、構音困難、吞嚥困
    難，而受有毀敗一肢以上機能之重傷害。」，因以被告犯傷
    害致重傷罪名，處有期徒刑四年，此有本院95年8 月28日95
    年度訴字第831 號刑事判決一件在卷可參，則原告上開主張
    自堪信為真實。
二、按「因故意或過失，不法侵害他人之權利者，負損害賠償責
    任。故意以背於善良風俗之方法，加損害於他人者亦同。」
    ，民法第184 條第1 項定有明文。本件原告主張其因被告之
    傷害行為而受有無法回復之上開重傷害，因而請求被告賠償
    其因此所受之損害，自屬可採。爰就原告請求之賠償，分別
    審酌如下：
(一)關於原告請求之醫療費用部分：按「不法侵害他人之身體或
    健康者，對於被害人因此喪失或減少勞動能力或增加生活上
    之需要時，應負損害賠償責任。」，民法第193 條第1 項定
    有明文，則原告請求被告賠償其所支出之醫療費用，自屬有
    理由。關於此部分，依據原告提出之醫療費用收據所示，原
    告所支出之醫療費用包括：新光吳火獅紀念醫院（以下簡
    稱新光醫院）收據號碼0000000000號費用證明74 4元、新
    光醫院收據號碼號0000000000號費用證明實繳金額23,375元
    ，其中伙食費5,000 元屬於原告雖非住院亦應支出，非屬於
    因被告侵權行為所生之損害、證明書費1,400 元亦非屬於用
    於醫療之費用，並非屬於因被告侵權行為所生之損害、電話
    費80元乃用於原告自己之支出，非屬於被告侵權行為所生之
    損害，此三項均應剔除、新光醫院收據號碼0000000000號
    Ｘ光費250 元、新光醫院收據號碼0000000000000000號收
    據證明書費100 元應予剔除、新光醫院收據號碼345A0000
    000A0012號收據證明書費100 元應予剔除、臺北市立聯合
    醫院陽明院區95年10月26日收據2,283 元、臺北市立聯合
    醫院陽明院區95年10月26日收據12,575元，其中證明書費1,
    415 元應予剔除、臺北市立聯合醫院陽明院區95年10月25
    日收據15,664元，其中證明書費700 元、伙食費6,335 元應
    予剔除、臺北市立聯合醫院陽明院區95年10月25日收據9,
    385 元、臺北市立聯合醫院陽明院區95年10月25日收據5,
    109 元、其中證明書費165 元應予剔除、臺北市立聯合醫
    院陽明院區95年10月25日收據9,598 元、其中證明書費115
    元應予剔除、臺北市立聯合醫院陽明院區95年10月25日收
    據7,759 元、其中證明書費550 元應予剔除、臺北市立聯
    合醫院陽明院區95年11月03日收據70元、財團法人振興復
    健醫學中心95年10月20日明細表2,673 元、財團法人振興
    復健醫學中心95年10月20日明細表9,508 元、財團法人振
    興復健醫學中心95年11月10日收據200 元，以上合計83,433
    元。至於復健輔具部分，原告並未提出證據以證明其支出之
    金額，該部分金額自屬不能採計，從而，原告所得向被告請
    求賠償之醫療費用部分，應為83,433元，原告此部分請求亦
    屬有理由，其超過部分則屬無理由。
(二)關於原告請求之看護費用部分：關於原告因住院所支出之看
    護費用，原告以每日2,000 元計算，合計住院期間共219 天
    ，總金額438,000 元，原告此部分乃被告之侵權行為所增加
    生活上之需要而支出之費用，原告請求被告賠償，於此部分
    亦屬有理由，超過部分則屬無理由。
(三)關於原告請求之精神慰撫金部分：按「不法侵害他人之身體
    、健康、名譽、自由、信用、隱私、貞操，或不法侵害其他
    人格法益而情節重大者，被害人雖非財產上之損害，亦得請
    求賠償相當之金額。其名譽被侵害者，並得請求回復名譽之
    適當處分。」，民法第195 條第1 項亦有明定。本件原告因
    受被告之侵害，受有前述右中大腦動脈梗塞併左側肢體癱瘓
    、構音困難、吞嚥困難，而受有毀敗一肢以上機能等重傷害
    ，且原告為民國61年出生，年僅33歲，正值青壯之年，即因
    被告之傷害而受有前述重傷害，喪失正常之行動能力，對於
    原告精神上之損害甚鉅，以及雙方之經濟、社會地位等一切
    情狀，原告後續仍有繼續長時間之復健療程，認為原告請求
    被告賠償之非財產上之損害賠償應以200 萬元為適當，原告
    此部分請求於此範圍內，應認為有理由，其超過部分則屬無
    理由。
三、綜上所述，原告主張依據侵權行為損害賠償之法律關係，請
    求被告賠償2,521,433 元，及自起訴狀繕本送達被告翌日即
    95年7 月21日（送達證書附本院95年度附民字第226 號卷第
    5 頁）起至清償日止按法定利率年息百分之五計算之遲延利
    息之範圍內為有理由，應予准許；至於原告之請求超過該數
    額部分則為無理由，應予駁回。
肆、假執行之宣告：原告陳明願供擔保以代釋明聲請宣告假執行
    ，核其勝訴部份，合於法律規定，爰酌定相當之擔保金額就
    其勝訴部分為准予假執行之宣告；原告其餘假執行之聲請，
    因該部分訴之駁回而失所附麗，應併予駁回。
伍、本件事證已臻明確，兩造其餘主張及攻擊防禦方法與證據，
    經本院斟酌後，與本件判決結果已不生影響，故不一一論列
    ，附此敘明。
陸、結論：原告之訴為一部有理由，一部無理由，依民事訴訟法
    第78條、第79條、第390條第2項，判決如主文。
中    華    民    國    95    年    12    月    28    日
            民事第一庭  法  官  許  瑞  東
以上正本證明與原本無異
如對本判決上訴，須於判決送達後20日內向本院提出上訴狀
中    華    民    國    95    年    12    月    28    日
                        書記官  賴  玉  芬


司法院資訊處製作；財團法人民間司法改革基金會備份。
